臺灣士林地方法院刑事裁定　　　　　　　 96年度聲判字第9號
聲　請　人
即　告訴人　丙○○
代　理　人　李宗憲律師
被　　　告　甲○○
　　　　　　乙○○
上列聲請人因告訴被告妨害名譽案件，不服臺灣高等法院檢察署
檢察長駁回再議之處分（96年度上聲議字第296 號），聲請交付
審判，本院裁定如下：
   主  文
聲請駁回。
  理  由
壹、按告訴人不服上級法院檢察署檢察長或檢察總長認再議為無
    理由而駁回之處分者，得於接受處分書後10日內委任律師提
    出理由狀，向該管第一審法院聲請交付審判；法院認為交付
    審判之聲請不合法或無理由者，應駁回之，刑事訴訟法第25
    8條之1第1項、第258條之3第2項前段分別定有明文。
貳、程序方面：
一、本件聲請人以被告涉犯加重誹謗罪，向臺灣士林地方法院檢
    察署檢察官提出告訴，經該檢察署檢察官為不起訴處分（95
    年度偵字第13073 、14738 號）後，聲請人不服，聲請再議
    亦經臺灣高等法院檢察署檢察長於民國96年1 月16日以96年
    度上聲議字第296 號處分書認聲請人再議為無理由而駁回再
    議。
二、該處分書於96年1 月24日送達聲請人，聲請人於收受處分書
    後10日內之96年1 月30日委任律師向本院具狀聲請交付審判
    ，程序上核無不合，先予指明。
、實體方面：
一、本件聲請交付審判意旨略以：
（一）被告乙○○為臺北市○○區○○街243 巷23號「家明銀樓
      」負責人，家明銀樓於民國94年12月間，透過被告甲○○
      介紹，委由白修竹代尋得聲請人即告訴人丙○○所經營之
      康宇國際資訊有限公司（下稱康宇公司），約定合作開發
      建構POS 商業系統（即「電腦銷售點管理系統」之簡稱）
      ，並藉由達瑞維護軟體「WinVNC」（為遠端控制電腦及滑
      鼠之軟體，該操作者可在遠端示範操作畫面並解決使用軟
      體），作為教學及問題之解決方式，以加快問題解決速度
      及減少技術人員到場費用。聲請人本身並非POS 系統之設
      計者，所提供之軟體及機器，屬代購性質，該軟體硬體於
      95年1 月23日亦由奈爾斯達康股份有限公司張家祐、曾得
      恩到場安裝完成，當場試機無誤，被告乙○○均在場，並
      無「完全無法使用」之情形，不料被告竟提出許多超出原
      「合作」範圍之要求，以「買方」自居，態度惡劣，聲請
      人不堪其擾，雙方在95年5 月26日協議終止合作，不料被
      告於95年5 月30日片面毀約，要求聲請人支付被告之硬體
      費用並免費完成服務，否則就要將事情鬧大，聲請人不願
      屈服，後被告竟於95年9 月1 日11時54分起，在網路之「
      YAHOO ！奇摩知識」版上，由被告甲○○以心門之暱稱，
      多次張貼「康宇公司的服務和專業素養很差不好，怎麼辦
      ？」、「曾找康宇公司做軟體設計，卻很不負責，案子沒
      完成也不退錢，完全無法使用，而且態度還很差，怎麼辦
      ？發存證信函嗎？可要回當初的服務費嗎？機器可退回嗎
      ？真是悔不當初找了個這樣不負責任的葉先生，找消基會
      有用嗎？怎樣才能要回自己的權益呢？」等內容，繼於同
      年9 月5 日又在上開網路上補充張貼：「用葉先生的名在
      網上找公司資料時，赫然發現葉先生在http://fruit.scr
      ipt.com.tw//modules/credit/cre it/cred.ht ml這個網
      站賣臺南麻豆文旦，打電話過態度蠻橫無賴，溝通無效，
      有沒有人可以幫幫忙嗎？怎樣才能拿回自己不應付的費用
      呢？」、「呃！！剛打電話過去，這位負責人丙○○先生
      叫我告他，要拿回錢法院見；真是令人不愉快的一件事，
      有沒有人可以幫幫忙呢？」等內容，惟實際上聲請人提供
      代購之POS 系統並無「完全無法使用」之情形，被告發生
      之問題均與系統本身無關，是被告自己不諳電腦操作所致
      ，聲請人屢次到場處理未收取任何費用，認真盡責，也無
      「態度很差」、「蠻橫無賴」等情，被告更不曾於95年9
      月5 日打電話給聲請人，被告在網路張貼之不實文章，已
      足以損及聲請人之名譽，涉犯刑法第310 條第2 項之加重
      誹謗罪。
（二）惟檢察官對於聲請人要求傳訊證人張家祐先生，以資證明
      被告張貼文章內容稱聲請人之POS 系統並非「完全不能使
      用」，檢察官竟略而不查，亦未於起訴書內交代為何不傳
      訊之原因，再文章內提到「蠻橫無賴」之說詞，亦已涉及
      人格上之污衊而有惡意謾罵之事實，已抑脫陳述事實之範
      圍，卻也未見檢察官於不起訴書之上有隻字片語陳明為何
      「蠻橫無賴」未損及聲請人之名譽；再聲請人向電信局聲
      請通聯記錄，95年9 月5 日當天被告並無打任何電話給聲
      請人，聲請人於偵查庭中亦請檢察官調查，惟檢察官仍未
      詳查，亦未於不起訴理由中交代為何不查之理由，實未善
      盡偵查之責，然臺灣高等法院檢察署又未盡監督之責，為
      此聲請交付審判等語。
二、本院的判斷：
（一）按告訴人不服上級法院檢察署檢察長或檢察總長認再議為
      無理由而駁回之處分者，得於接受處分書後10日內委任律
      師提出理由狀，向該管第一審法院聲請交付審判。法院認
      為交付審判之聲請不合法或無理由者，應駁回之，刑事訴
      訟法第258 條之1 、第258 條之3 第2 項前段分別定有明
      文。又向法院聲請交付審判，係新增對於檢察官不起訴或
      緩起訴裁量權制衡之一種外部監督機制，法院僅就檢察官
      所為不起訴或緩起訴之處分是否正確加以審查，以防止檢
      察機關濫權，法院並非檢察官之延伸，法院亦不負擔偵查
      之作為。依此立法精神，同法第258 條之3 第3 項規定法
      院審查聲請交付審判案件時得為必要之調查，其調查證據
      之範圍，自應以偵查中曾顯現之證據為限；而同法第260
      條對於不起訴處分已確定或緩起訴處分期滿未經撤銷，因
      發現新事實新證據者得再行起訴之規定，其立法理由說明
      該條所謂不起訴處分已確定者，包括聲請法院交付審判復
      經駁回者之情形在內，是前述「得為必要之調查」，其調
      查證據範圍，更應以偵查中曾顯現之證據為限，不得就告
      訴人新提出之證據再為調查，亦不得蒐集偵查卷以外之證
      據，否則，將與刑事訴訟法第260 條之再行起訴規定，混
      淆不清，亦將使法院兼任檢察官而有回復糾問制度之虞；
      且法院裁定交付審判，即如同檢察官提起公訴使案件進入
      審判程序，是法院裁定交付審判之前提，必須偵查卷內所
      存證據已符合刑事訴訟法第251 條第1 項規定「足認被告
      有犯罪嫌疑」檢察官應提起公訴之情形，亦即該案件已經
      跨越起訴門檻，否則，縱然法院對於檢察官所認定之基礎
      事實有不同判斷，但如該案件仍須另行蒐證偵查始能判斷
      應否交付審判者，因交付審判審查制度並無如同再議救濟
      制度得為發回原檢察官續行偵查之設計，法院仍應依同法
      第258 條之3 第2 項前段規定，以聲請無理由裁定駁回。
（二）按犯罪事實應依證據認定之，無證據不得認定犯罪事實，
      刑事訴訟法第154 條第2 項定有明文。又認定不利於被告
      之事實，須依積極證據，苟積極證據不足為不利被告認定
      時，即應為有利被告之認定，不必有何有利之證據；另告
      訴人之告訴，係以使被告受刑事訴追為目的，其陳述是否
      與事實相符，仍應調查其他證據以資審認，且事實之認定
      ，應憑證據，如未能發現相當證據，或證據不足以證明，
      不能以推測或擬制方法，以為基礎，此「無罪推定」及「
      罪疑惟輕」原則，乃刑事訴訟制度之主要基礎。
（三）由調閱之臺灣士林地方法院檢察署95年度偵字第13073 、
      14738號偵查全卷可知：
    1.被告甲○○固坦承曾以心門之暱稱在網路YAHOO ！奇摩知
      識版上張貼上開內容之事實，被告乙○○則不否認家明銀
      樓之倉管等電腦軟體委由告訴人及康宇公司負責，惟均堅
      決否認涉有加重誹謗之犯行，被告甲○○辯稱：經由白修
      竹介紹委由康宇公司負責家明銀樓之資訊設計工作，95年
      初告訴人提出估價單，列了雙方要完成的事項，乙○○付
      了定金新台幣（下同）25,000元及部分款項，完成了前置
      作業，6 月銀樓開業，發現軟體不符需求，使用上太不方
      便，即電請告訴人至公司進行後續維修，但過程拖延甚久
      ，乙○○詢問告訴人為何一直不來處理，打電話也不接，
      之後告訴人完全失去聯繫，才在奇摩知識網上尋求方法，
      希望網友可以提供方法解決，網路上的留言並無任何謾罵
      的意思等語，被告乙○○辯稱：告訴人的公司無法如期完
      成家明銀樓之程式，在被告甲○○上網張貼該訊息之前，
      只有條碼列印這項功能可以使用，而且很不方便，因為按
      列印時，1 個條碼會滾10張出來，告訴人原承諾退款
      20000 元，但並未履行等語。
    2.家明銀樓委託聲請人經營之康宇公司設計之珠寶門市POS
      暨會計倉儲業務管理系統功能，應包含POS 門市收銀條碼
      系統、客戶資料管理、廠商資料管理、員工資料管理、商
      品倉儲管理、業務管理及會計管理等，此有康宇公司出具
      之估價單1 份可憑。
    3.證人即推薦康宇公司代家明銀樓進行程式設計之白修竹於
      偵查中結證稱：家明銀樓之程式設計內容包含珠寶的管理
      、銷售、庫存、會計等，軟體費用為50000 元，1 年的維
      護費為12,000元，條碼機約15,000元，家明銀樓在1 月底
      付過定金25,000元，95年4 月間，家明銀樓開幕期間，伊
      係負責電腦硬體設備，乙○○要求伊過去看系統，系統無
      法上線，原來的約定是要上線由告訴人幫忙在網路上執行
      修改的動作，但並未完成，其餘的管理、銷售、庫存、會
      計等程式亦無法使用，向告訴人反映程式有問題，告訴人
      要求將電腦重灌，將軟體重新安裝，但重新安裝後，問題
      還是一樣等語明確（見偵查卷附95年11月22日訊問筆錄）
      ；另證人即家明銀樓之經理賴怡如證稱：家明銀樓所使用
      的電腦系統應包含進貨、銷貨、庫存清查、盈餘結算即會
      計部分等，但開幕時，只有將現有物件建檔的基本功能可
      以使用，迄今仍是如此，是伊改用EXCEL 建立管理系統，
      庫存部分要1 個1 個核對，盤點要用原始的方式，曾找告
      訴人前來，但告訴人表示其不會使用這套系統，目前這套
      系統很少使用，只有用來建檔等情（見同上偵查訊問筆錄
      ），核與被告等所辯相符，已有相當之證據，足認家明銀
      樓委由聲請人及康宇公司設計之系統並不符合該銀樓之需
      求，且問題迄被告、證人應訊時仍尚未獲得妥適處理。至
      於聲請人聲請再議理由所謂證人白修竹係被告甲○○之表
      弟、證人賴怡如係家明銀樓店員，所述可能不實，應經查
      證云云，不過為臆測之詞，尚難逕憑此彈劾此2 人證言之
      可信性。
    4.至又聲請人於偵查中雖另聲請傳訊證人張家祐先生，以資
      證明被告張貼文章內容稱聲請人之POS 系統並非「完全不
      能使用」非真實云云，但證人張家祐為聲請人代購POS 系
      統軟硬體之來源公司，即奈爾斯達康股份有限公司員工，
      已經聲請人自陳甚明，則該POS 系統之軟硬體設備既為該
      公司銷售予聲請人，該系統安裝於被告之家明銀樓是否堪
      用，關係證人所屬公司商譽之利害甚深，原難期待證言無
      偏頗之虞，而聲請人及康宇公司設計之系統並不符合該銀
      樓需求之事實，既如前述，則檢察官未依聲請人之聲請傳
      訊證人張家祐，其證據之取捨縱未於不起訴處分書或再議
      聲請書內予以敘明，仍難認有何違背經驗或論理法則之情
      事，亦無從令本院即產生足認被告有犯罪嫌疑而應起訴之
      心證。
    5.至於被告在網路張貼之文章內固提及「打電話過態度蠻橫
      無賴，溝通無效」等語，但被告係委請聲請人及康宇公司
      為家明銀樓設計珠寶門市POS 暨會計倉儲業務管理系統，
      此為聲請人所不爭，而上開POS 系統功能應包含POS 門市
      收銀條碼系統、客戶資料管理、廠商資料管理、員工資料
      管理、商品倉儲管理、業務管理及會計管理等，已如前述
      ，該系統使用狀況迄被告與證人於偵查中應訊時，均無法
      符合銀樓之需求，受託設計之聲請人及康宇公司依約原應
      對於系統使用之良窳負責，惟聲請人於偵查至聲請本件交
      付審判時，亦一再堅稱與被告為「合作」關係，該系統軟
      硬體僅「代購」性質，甚至於偵查中經檢察官訊問為何於
      95年6 至8 月間不親至銀樓處理時，也稱：我們是做遠端
      維護，我不需要親自到銀樓去，我們只是透過網路教學，
      因為是使用上的問題，不是系統設計問題等語（見95年11
      月7 日偵訊筆錄），則被告與聲請人對於POS 系統究竟是
      系統設計問題或被告自己使用狀況不佳尚有疑慮時，被告
      向負責設計之聲請人反應，聲請人倘逕以問題出在被告使
      用狀況不佳，又不再親至系統安裝處瞭解並處理問題，依
      一般常情期待委託電腦軟硬體設計售後服務而言，其服務
      態度或有值得商榷之處，則被告在網路張貼文章內提及「
      打電話過態度蠻橫無賴，溝通無效」等語，也有相當事證
      足認其非基於謾罵之惡意，刻意在網路上指摘不實事項，
      以詆毀聲請人名譽。
    6.綜上，被告甲○○在YAHOO ！奇摩知識版上，以心門之暱
      稱張貼「曾找康宇公司做軟體設計，卻很不負責，案子沒
      完成也不退錢，完全無法使用，而且態度還很差，怎麼辦
      ？發存證信函嗎？可要回當初的服務費嗎？機器可退回嗎
      ？真是悔不當初找了個這樣不負責任的葉先生，找消基會
      有用嗎？怎樣才能要回自己的權益呢？」，「打電話過態
      度蠻橫無賴，溝通無效，有沒有人可以幫幫忙嗎？怎樣才
      能拿回自己不應付的費用呢？」、「呃！！剛打電話過去
      ，這位負責人丙○○先生叫我告他，要拿回錢法院見；真
      是令人不愉快的一件事，有沒有人可以幫幫忙呢？」等內
      容，尚非憑空杜撰。更且，被告甲○○所張貼之內容後段
      係在詢問網友「發存證信函嗎？可要回當初的服務費嗎？
      機器可退回嗎？找消基會有用嗎？怎樣才能要回自己的權
      益」，「有沒有人可以幫幫忙呢？」等，目的在尋求解決
      方案，並無相當事證足以使本院對被告產生確有基於惡意
      對聲請人或康宇公司作惡意謾罵或指摘之犯罪嫌疑，難認
      被告有何指述「足以詆毀他人名譽」之「不實事項」，與
      誹謗罪之構成要件有間。
    7.再本院遍查偵查全卷所負之偵查筆錄，皆未發現聲請人曾
      於偵查庭內聲請檢察官調查康宇公司或聲請人之通聯記錄
      ，至聲請人於聲請交付審判時，提出之中華電信股份有限
      公司通聯記錄為證，核屬偵查中不曾顯現之證據，揆諸前
      開說明，原不可就此新提出之證據再為調查，自無採酌此
      證據認定原不起訴處分或再議處分有無違誤之必要。
三、綜上所述，依卷存偵查中曾顯現的證據觀察，本件並無積極
    證據足以使本院產生相當之心證，認定被告確有聲請人所指
    訴之加重誹謗犯行之犯罪嫌疑。原不起訴處分書及聲請再議
    處分書既已調查偵查卷內所存證據，並敘明所憑證據及判斷
    理由，認無積極證據證明被告涉有聲請人所指訴之犯行，且
    原處分所載證據取捨及事實認定，形式上尚無違背經驗法則
    或論理法則之情事，則縱本院認有再加以調查之必要以明告
    訴人所指是否屬實等情，但因仍須另行蒐集或調查偵查卷以
    外之證據等偵查行為始能判斷是否確應交付審判，揆諸首揭
    說明，本院並無該等權限，自無從逕為准許交付審判之裁定
    。是原檢察官及臺灣高等法院檢察署檢察長以被告犯罪嫌疑
    不足，分別予以不起訴處分及駁回再議之聲請，於法並無不
    當。本件聲請交付審判意旨仍執陳詞指摘檢察官偵查不起訴
    處分及再議駁回處分不當，聲請交付審判云云，非有理由，
    應予駁回。
四、依刑事訴訟法第258條之3第2項規定，裁定如主文。
中　　華　　民　　國　　96　　年　　12　　月　　31　　日
                  刑事第三庭審判長法  官  杜惠錦
                                  法  官  陳美彤
                                  法  官  梁哲瑋
以上正本證明與原本無異。
本件不得抗告。
                                  書記官  陳玉瓊
中　　華　　民　　國　　97　　年　　1 　　月　　3 　　日
